【裁判字號】    89,易,1301
【裁判日期】    901008
【裁判案由】    違反著作權法
【裁判全文】
臺灣彰化地方法院刑事判決                        八十九年度易字第一三一號
    公  訴  人  臺灣彰化地方法院檢察署檢察官
    被      告  甲○○
右列被告因違反著作權法案件，經檢察官提起公訴（八十九年度偵續字第三八號），
本院判決如左：
        主  文
甲○○無罪。
        理  由
一、公訴意旨略以：被告甲○○係彰化縣員林鎮○○路一一六、一一八號「洪林都會
    茶坊」負責人，明知歌名「悶」、「你快樂所以我快樂」之歌曲為美華影視股份
    有限公司（現改名美華影音科技股份有限公司，下稱美華公司）享有著作權之著
    作物，竟未經與美華公司簽約得到授權，於民國（下同）八十八年六月間，向群
    哥實業社承租收錄有前述歌曲之點唱機後，即置於其前址店內，並基於概括犯意
    ，連續公開播映予其顧客演出，致侵害美華公司之著作財產權。嗣於八十八年六
    月七日晚上八時許為警查獲，因認被告涉犯著作權法第九十二條罪嫌。
二、公訴人認被告有前指罪嫌，係以前開歌曲美華公司享有著作財產權，業據提出權
    利文件附卷可稽，以被告自承未得美華公司授權，竟有在前址店內公開場所將
    含有前開歌曲之點唱機供與客人播放演唱之事實，並前開點唱機之製造公司點將
    家股份有限公司（下稱點將家公司）曾於八十六年六月二十四日發文給各客戶之
    函件明載「請業者注意下列事宜；尚未購買公播證或公播證已過期者，必須儘速
    申辦公播證，以免遭受權利人之取締與訴訟」等句。並扣案點歌簿封皮上標示有
    「家用」字樣，封皮內頁亦清楚標明「若欲於公開場所播放，或演出應事先與著
    作財產權人所委託之相關團體、仲介協會之同意授權後始得在公開場所播放或演
    出」等句，足見被告應知悉上開點歌機內歌曲欲在公眾場所播放須具備一定條件
    ，被告犯行可加認定為論據。
三、按犯罪事實應依證據認定之，無證據不得推定其犯罪事實；又不能證明被告犯罪
    者，應諭知無罪之判決，刑事訴訟法第一百五十四條、第三百零一條第一項分別
    定有明文。訊據被告甲○○固坦承有於前址店內公開場所將含有前開歌曲之點唱
    機供與客人播放演唱之事實，惟否認有何犯行，辯稱，伊向群哥實業社租用前開
    點唱機時，已詢明可以營業用，且點歌簿係群哥實業社提供，伊不曾接獲點將家
    公司前開函件，如果本件有責任，亦與伊不相干等語。經查：
    （一）前開點唱機係被告向群哥實業社租用，附扣案之點唱簿，因係供營業用之
          ＳＤ五六０機種，售價約新台幣（下同）十二萬元，較一般家用者價格約
          四到六萬元貴甚多，這型機器出租價每月約七千元至一萬元左右，當初有
          向被告保證可適用於營業場所，可公開播放，係依點唱家公司八十七年十
          二月二十四日之產品升級說明書所保證者，且未向被告說若要公開播放須
          要再經著作權人（仲介團體）的同意才能播放等情，業據證人即群哥實業
          社負責人乙○○證述明白，並提出前開點將家公司產品升級說明書附卷，
          果見其說明二部分載記「本公司前所出品之其他型號電腦伴唱機，伴唱機
          內部分歌曲之公播權利被壟斷或授權在其他公司處理，因此目前唯有本公
          司全新出品之ＳＤ─五六０營業用版電腦伴唱機可適用於營業處所」等句
          ，自足使人解釋成前開ＳＤ─五六０型不須其他條件即可供公開播放，被
          告所辯，容非無稽。
    （二）雖告訴人代理人丙○○陳稱，被告所使用機型非ＳＤ─五六０型，但訊據
          查獲本案之告訴人代理人賴啟榮，先則稱係ＳＤ─五六０型，嗣則稱係他
          型，顯有所疑，未足遽採。反依證人乙○○與被告均堅詞係ＳＤ─五六０
          型，且經本院勘驗扣案之歌曲目錄集（即點歌簿），見封皮右下角有一紅
          色自粘式小標籤，上載ＳＤ─五六０字樣，堪認被告租用者應係ＳＤ─五
          六０型者。又前開歌曲目錄集封皮、底或內頁等處並無標示「家用」字樣
          ，檢察官認封皮上有「家用」二字容有所誤。
    （三）點歌簿內頁各頁底經本院勘驗固以小字載有「內含所有歌曲均已獲各大唱
          片公司．音樂經紀公司及著作權人正式授權可公開演出；但應事先付費，
          取得仲介團體授權後始可公開使用」，但衡以證人乙○○於前述證述者，
          是被告自信可合法營業供與客人點唱公開演出殆無可議，足認被告無侵害
          著作權之故意。
    （四）群哥實業社為弘音企業有限公司（下稱弘音公司）之經銷商，群哥實業社
          經由弘音公司向點將家公司進貨前開ＳＤ─五六０型之點唱機，又弘音公
          司於八十七年間稱為盈得，與群哥實業社交易始於八十七年間諸節，已據
          點唱家公司人員王素珍證述在案，並有該公司提出之呈報狀暨往來交易明
          細資料供證，足見檢察官所認被告應知點將家公司曾於八十六年六月二十
          四日發文給各客戶之函件明載「請業者注意下列事宜；尚未購買公播證或
          公播證已過期者，必須儘速申辦公播證，以免遭受權利人之取締與訴訟」
          等句只係推想之詞。但被告並不知此節，復未經告知，已經被告及證人陳
          同一陳證在前，足認檢察官前開推想尚有未合。
    綜上，被告所為容與著作權法第九十二條之犯罪構成要件不相符合，所辯可加採
    信，揆諸首揭意旨，本件犯罪不能證明，自應諭知被告無罪之判決。
據上論斷，應依刑事訴訟法第三百零一條第一項，判決如主文。
中      華      民      國    九十      年      十      月      八      日
                                臺灣彰化地方法院刑事第三庭
                                    法      官  洪  榮  謙
右正本證明與原本無異。
如不服本判決，應於判決送達後十日內向本院提出上訴狀( 須附繕本 )。
告訴人或被害人對於判決如有不服具備理由請求檢察官上訴者，其上訴期間之計算係
以檢察官收受判決正本之日期為準。
                                    法院書記官  張  木  松
中      華      民      國    九十      年      十      月     十五     日


司法院資訊處製作；財團法人民間司法改革基金會備份。
